臺灣屏東地方法院刑事判決　　　　　　　110年度訴字第230號
公　訴　人　臺灣屏東地方檢察署檢察官
被　　　告　蘇俊龍



上列被告因偽造文書等案件，經檢察官提起公訴（110 年度偵緝
字第9 號），被告於準備程序中就被訴事實為有罪陳述，經告知
簡式審判程序之旨，並聽取檢察官及被告意見後，本院裁定改依
簡式審判程序審理，判決如下：
    主    文
蘇俊龍共同犯行使變造準私文書罪，處有期徒刑貳月，如易科罰
金，以新臺幣壹仟元折算壹日。未扣案之中華郵政股份有限公司
屏東民生路郵局帳號000000000000000號帳戶存
摺內頁遭變造之交易往來資料，均沒收，於全部或一部不能沒收
或不宜執行沒收時，追徵其價額。
    犯罪事實
一、蘇俊龍於民國109 年1 、2 月間，因積欠姓名、年籍不詳、
    綽號「吳軒」之人（下稱「吳軒」）所經營地下錢莊債務且
    無力償還，遂聽從「吳軒」指示，由蘇俊龍以貸款方式購買
    新車，並交付「吳軒」變賣該車之方式以抵償債務。蘇俊龍
    因而與「吳軒」共同意圖為自己不法所有，基於詐欺取財、
    行使變造準私文書之犯意聯絡，由蘇俊龍於109 年7 月間某
    日，將其所有之中華郵政股份有限公司屏東民生路郵局帳戶
    （戶名：蘇俊龍，帳號：0000000-0000000 號，下稱郵局帳
    戶）存摺交予「吳軒」，由「吳軒」於不詳之時、地，以不
    詳方式偽造蘇俊龍上開郵局帳戶內於108 年11月15日（起訴
    書誤載為108 年12月21日，應予更正）至109 年7 月9 日間
    不實交易往來資料（下稱存摺內頁交易往來資料）之私文書
    後，交付予蘇俊龍，由蘇俊龍將上開存摺內頁交易往來資料
    拍照為電磁紀錄後，以通訊軟體LINE傳送上開電磁紀錄予不
    知情之任職於高雄市○○區○○路0 段000 號南誠實業股份
    有限公司（下稱南誠公司）鳳山門市業務代表鄭皓中，再由
    鄭皓中轉傳給不知情之三信商業銀行股份有限公司（下稱三
    信商銀）高雄分行貸款業務承辦人李晏寧而行使之，致使三
    信商銀誤認蘇俊龍為有資力還款之人而陷於錯誤，同意貸款
    510,000 元（含預扣之辦理動產抵押費用3,500 元），蘇俊
    龍並據以向南誠公司購入三陽HYUNDAI 牌ELANTRA 型、車牌
    號碼000-0000號自用小客車。嗣蘇俊龍於109 年7 月27日取
    車當日，即在不詳地點將該自用小客車交付予「吳軒」，並
    當場分得「吳軒」交付之10萬元，「吳軒」旋於翌（28）日
    將該車過戶予第三人鄭功忠。嗣三信商銀於109 年7 月29日
    辦理該車動產抵押設定時，發現該車因已過戶予第三人名下
    而無法辦理設定，始知受騙。
二、案經三信商銀訴由臺中市政府警察局第二分局報告臺灣屏東
    地方檢察署檢察官偵查起訴。
    理    由
一、被告蘇俊龍所犯者非為死刑、無期徒刑、最輕本刑為3 年以
    上有期徒刑之罪或高等法院管轄第一審案件，其於準備程序
    進行中，先就被訴事實為有罪之陳述，經告知其簡式審判程
    序之旨，並聽取檢察官、被告之意見後，經本院合議庭裁定
    由受命法官獨任進行簡式審判程序。又簡式審判程序之證據
    調查，依刑事訴訟法第273 條之2 規定，不受同法第159 條
    第1 項審判外陳述排除之限制，再被告對於卷內之各項證據
    ，亦不爭執證據能力，故卷內所列之各項證據，自得作為證
    據，合先敘明。
二、認定犯罪事實所憑之證據
（一）被告於偵訊時之供述及本院審理時之自白。
（二）證人鄭皓中、李晏寧於警詢及偵訊時、證人司徒欣宜於偵
      訊時之證述。
（三）三信商銀汽車貸款申請書、個人汽車貸款借據、汽車貸款
      撥款授權書及其他約定事項同意書、南誠公司車輛訂購合
      約書；被告之郵局帳戶之開戶資料及108 年11月1 日至10
      9 年7 月31日之存、提款交易紀錄（即正確之存、提款交
      易明細）、上開帳戶存摺封面及遭變造之存摺內頁翻拍照
      片影本、三信商銀匯款回條；本案自用小客車歷史過戶資
      料、汽車新領牌照登記書、車輛異動登記書；協議償還申
      請書、三信商銀高雄分行存款收執聯、本院公務電話記錄
      。
三、論罪科刑
（一）按文書為表現足以證明法律上權利義務或事實，或足係以
      產生法律上權利關係或事實之意思表示；另以錄音、錄影
      或電磁紀錄藉機器或電腦處理所顯示之聲音、影像或符號
      ，足以表示其用意之證明者，依刑法第220 條第2 項規定
      ，以文書論。而所謂電磁紀錄，謂以電子、磁性、光學或
      其相類之方式所製成，而供電腦處理之紀錄，刑法第10條
      第6 項亦有規定。又文書之行使，每因文書性質、內容不
      同而異，就刑法第220 條之準文書所言，祗須藉由機器、
      電腦處理或電磁紀錄，得以表示其文書之內容即屬之，亦
      即行為人藉由機器、電腦處理時所顯示之影像或符號，足
      以表示用意之證明而行使之，即達於行使準私文書之程度
      。查本案傳送予證人鄭皓中、李晏寧之存摺內頁交易往來
      資料照片影像，性質上屬電磁紀錄，而其內容具體載明蘇
      俊龍之郵局帳戶內有於108 年11月15日至109 年7 月9 日
      之多筆存提記錄，且109 年7 月9 日尚有160,070 元餘額
      等內容，自屬刑法第220 條第2 項所規定之文書，應以準
      私文書論。
（二）核被告所為，係犯刑法第216 條、第210 條、第220 條第
      2 項之行使變造準私文書及同法第339 條第1 項之詐欺取
      財罪。被告與「吳軒」變造準私文書後復持以行使，其變
      造之低度行為應為行使變造私文書之高度行為所吸收，不
      另論罪。起訴意旨認被告前開所為係犯刑法第216 條、第
      210 條之行使變造私文書罪，尚有誤會，惟起訴意旨係漏
      未論及本案存摺內頁交易明細電磁紀錄，性質上屬準私文
      書，業如前述，故無庸變更起訴法條，附此敘明。
（三）被告與「吳軒」就上開犯行間，有犯意聯絡及行為分擔，
      應論以共同正犯。被告與「吳軒」利用不知情之鄭皓中及
      李晏寧對三信商銀行使變造私文書，進而詐欺取財，為間
      接正犯。
（四）被告所為上開行使變造準私文書罪及詐欺取財罪間，應具
      有犯罪時間上之重疊關係，而可評價為一行為觸犯數個相
      異之罪名，為想像競合犯，依刑法第55條規定，從一重之
      行使變造準私文書罪處斷。
（五）爰以行為人之責任為基礎，審酌被告為清償其積欠地下錢
      莊之貸款，竟依地下錢莊之指示，以變造存摺之交易往來
      資料作為財力證明，使被害人三信商銀誤認貸款人之資力
      而允予貸款，藉此獲得利益，影響銀行核貸之正確性，造
      成被害人損失，所為自有不該；又考量被告犯後終能坦承
      犯行，且與三信商銀協議賠償上開借款，並於110 年10月
      26日給付第一期款項100,000 元等情，有協議償還申請書
      、三信商銀高雄分行存款收執聯及本院公務電話記錄在卷
      可查（本院卷第75-77 頁），犯後態度尚可；兼衡被告自
      述現以貨車司機為業、經濟勉持之生活經濟狀況，高職畢
      業之智識程度（本院卷第73頁），量處如主文所示之刑，
      並諭知易科罰金之折算標準，以示懲戒。
四、沒收
（一）未扣案之本案帳戶存摺內頁遭變造之交易往來資料，均係
      被告犯罪所生及所用之物，爰均依刑法第38條第2 項前段
      、第4 項之規定宣告沒收，於全部或一部不能沒收或不宜
      執行沒收時，追徵其價額。至被告傳送予證人鄭皓中之郵
      局帳戶存摺內頁遭變造之交易往來資料之電磁紀錄，固亦
      屬實施本案犯行所用之物，惟該電磁記錄並非有體物，已
      傳送予證人鄭皓中，爰不予宣告沒收。
（二）被告向三信商銀所詐得之貸款，被告已與被害人三信商銀
      協議償還，並已給付第一期款項等情，已如前述，是被告
      如能確實履行和解金額完畢，已足以剝奪其犯罪利得，是
      本件若再就被告犯罪所得另予宣告沒收、追徵，將使被告
      承受過度之不利益，而有過苛之虞，爰依刑法第38條之2
      第3 項之規定，不予宣告沒收或追徵。
據上論斷，依刑事訴訟法第273條之1第1項、第299條第1 項前段
，判決如主文。
本案經檢察官蔡榮龍提起公訴，檢察官王光傑到庭執行職務。
中    華    民    國   110    年    11    月    10    日
                  刑事第四庭      法  官  林敬超
以上正本證明與原本無異。
如不服本判決應於收受判決後20日內向本院提出上訴書狀，並應
敘述具體理由；其未敘述上訴理由者，應於上訴期間屆滿後20日
內向本院補提理由書（均須按他造當事人之人數附繕本）「切勿
逕送上級法院」。
中    華    民    國   110    年    11    月    11    日
                                  書記官  呂靜雯
附錄本件判決引用之法條：
中華民國刑法第210 條（偽造變造私文書罪）
偽造、變造私文書，足以生損害於公眾或他人者，處5 年以下有
期徒刑。
中華民國刑法第216條（行使偽造變造或登載不實之文書罪）
行使第210 條至第215 條之文書者，依偽造、變造文書或登載不
實事項或使登載不實事項之規定處斷。
中華民國刑法第220條（準文書）
在紙上或物品上之文字、符號、圖畫、照像，依習慣或特約，足
以為表示其用意之證明者，關於本章及本章以外各罪，以文書論
。
錄音、錄影或電磁紀錄，藉機器或電腦之處理所顯示之聲音、影
像或符號，足以為表示其用意之證明者，亦同。
中華民國刑法第339 條（普通詐欺罪）
意圖為自己或第三人不法之所有，以詐術使人將本人或第三人之
物交付者，處5 年以下有期徒刑、拘役或科或併科50萬元以下罰
金。
以前項方法得財產上不法之利益或使第三人得之者，亦同。
前二項之未遂犯罰之。